臺灣臺南地方法院刑事判決　　　　　　　96年度交訴字第41號
公　訴　人　臺灣臺南地方法院檢察署檢察官
被　　　告　乙○○
上列被告因過失致死案件，經檢察官提起公訴（96年度偵字第23
61號），被告就被訴事實於準備程序中為有罪之陳述，本院合議
庭裁定依簡式審判程序審理，判決如下：
    主  文
乙○○因過失致人於死，處有期徒刑壹年，減為有期徒刑陸月，
如易科罰金，以新台幣壹仟元，折算壹日。
    事實及理由
一、乙○○於民國95年11月19日凌晨3時25分許，駕駛車號6S-82
    79號自用小客車，沿台南縣永康市○○路○段由北往南方向
    行駛，其原應注意服用安眠類藥物後，將影響其安全駕駛汽
    車之能力，不得駕車；汽車行駛時，駕駛人應注意車前狀況
    ，隨時採取必要之安全措施及四輪以上汽車在劃有快慢車道
    分隔線之道路行駛，除起駛、準備轉彎、準備停車或臨時停
    車外，不得行駛慢車道之交通安全規定。而依當時情形天候
    晴、雖為夜間然有路燈及車燈可供照明、市區道路○○○路
    面、路面乾燥、無缺陷、無障礙物、視距良好等情，又無不
    能注意之情事。竟疏於注意及此，於行經永大路二段與國光
    八街交岔路口南側7點7公尺處時，因服用安眠類藥物造成其
    注意力、判斷力、反應力、操控車輛之能力均變差及未注意
    車前狀況，以致將小客車駛入慢車道，致其右前車頭處，擦
    撞停放於路旁車身跨越慢車道之車號EE-3032號小客車左側
    車身，並撞及站立於該車左前車門旁之黃南仁，致黃南仁受
    有：「顱內出血、頭部鈍挫傷、頸椎骨折、身體多處挫擦傷
    、左下肢撞挫傷併穿刺傷」等傷害，經送醫急救不治死亡。
    乙○○於犯罪未經發覺前停留於現場，向到場處理之警員自
    承犯罪，主動自首而接受裁判。案經黃南仁之妹甲○○訴請
    臺灣臺南地方法院檢察署檢察官偵查起訴。
二、上開犯罪事實，迭據被告乙○○於警詢、檢察官偵訊及本院
    審理時坦承不諱，此外且有公訴人所提出之：
    道路交通事故現場圖。
    交通事故現場報告表(一)(二)。
    事故現場暨蒐證照片10幀。
    台南縣警察局永康分局道路交通事故肇事人自首情形紀錄
      表。
    台灣省台南區車輛行車事故鑑定委員會95年12月21日南鑑
      字第0955904383號函即所附鑑定意見書。
    勘驗筆錄。
    相驗屍體證明書。
    法醫驗斷書。
    財團法人奇美醫院95年11月19日出具之診斷證明書。
    台南縣警察局永康分局處理相驗案件初步調查報告暨報驗
      書。
    等件為證。
三、再安眠類藥物，係幫助服用人睡眠所用，不應於駕車前服用
    ，此為社會一般人不需任何專業知識所明知之事項；復按汽
    車駕駛人應注意車前狀況，隨時採取必要安全措施；又四輪
    以上汽車在劃有快慢車道分隔線之道路行駛，除起駛、準備
    轉彎、準備停車或臨時停車，不得行駛慢車道，道路交通安
    全規則第94條第3項、第95條第2項，分別定有明文。今被告
    駕車行駛於道路上，且考領有駕駛執照，自應明知且注意上
    揭事項及道路交通安全規則之規定。參酌被告駕車前服用安
    眠類藥物，無視服用後對於駕車可能造成之危險，及駕車肇
    事當時天候晴、雖為夜間然有路燈及車燈可供照明、市區道
    路○○○路面、路面乾燥、無缺陷、無障礙物、視距良好等
    情，並無不能注意之情事，被告竟疏於注意，服用上揭藥物
    ，將車輛駛入慢車道，且未注意車前狀況，以致撞及被害人
    黃南仁，可證被告之駕車失當顯有嚴重之過失，且應負全部
    之過失責任。至起訴書記載被告駕車行駛於路面邊線外，撞
    擊被害人部分應係誤載，應予更正。而被害人黃南仁因
    本件車禍，致受有上揭傷害導致死亡之結果，可證被告過失
    駕車肇事行為，與被害人之死亡結果間，自具有相當因果關
    係。
四、本件事證已甚明確，被告犯行已堪認定，應予依法論科。
五、核被告乙○○所為，係犯刑法第276條第1項之過失致人於死
    罪。被告肇事後於警方尚不知何人犯罪前，即主動向前往處
    理之員警坦承肇事，並接受裁判等情，有上揭台南縣警察局
    永康分局道路交通事故肇事人自首情形紀錄表附卷可稽，符
    合刑法第62條前段規定之自首要件，依法應減輕其刑。本院
    審酌被告就本件交通事故應負全部之過失責任，情節嚴重，
    雖於事後坦承犯行，然未與被害人家屬達成和解等一切情狀
    ，量處如主文所示之刑。又被告犯罪之時間，在96年4月24
    日之前，依中華民國96年罪犯減刑條例之規定，應減其宣告
    刑1/2，並諭知如易科罰金之折算標準，如主文所示。
六、本件告訴人之代理人黃榮坤律師，於本院準備程序與審理中
    代理告訴人陳述意見時主張：被告駕車肇事前施用毒品海洛
    因，不能安全駕駛車輛，以致肇事觸犯過失致死罪，應依道
    路交通管理處罰條例第86條第1項之規定加重刑至1/2等語，
    並提出臺灣高等法院94年度交上訴字第81號案、95年度交上
    易字第278號案之見解以為證明。經查：
  (一)上揭二判決分別係以：
    (1)94年度交上訴字第81號案部分：
      安非他命及海洛因若產生中毒症狀，皆會影響中樞神經
        系統，使意識狀態改變，造成注意力不集中、判斷力變
        差、反應速度變慢等情形，若施用者正在駕駛汽車，當
        毒性症狀產生時，則不能安全駕駛汽車。
      被告血液中毒品之含量依耕莘醫院生化報告所呈現，安
        非他命其結果值為56496.96(NG/ML)、嗎啡結果值為286
        750.53(N G/ML)，兩項檢驗結果均高於正常值很多。
      被告在市區以時速80至100公里超速行駛，顯違常態，
        因速度過快失控跨越路中間之分向限制線而肇事。
      依上證明被告係因施用毒品產生之毒性症狀而降低注意能
      力、判斷能力、反應能力及操控汽車之能力，並已達發生
      車禍肇事之具體實害程度。
    (2)95年度交上易字第278號案部分：
      海洛因屬鴉片類化合物，吸食後會產生噁心、嘔吐、眩
        暈、精神恍惚、焦慮等情況，自然無法集中注意力，因
        此若於精神恍惚之情況下，仍於道路上駕駛動力交通工
        具，自將無法安全駕駛，極易造成車禍之發生。
      被告於案發後經警其尿液送驗結果成嗎啡陽性反應，數
        值高達11139(判決內未標明單位，應係NG/ML)，足認被
        告於肇事前大量施用海洛因。
      被告及證人均自承：駕車當時神智不清、精神恍惚等語
        ，足見被告因施用大量海洛因，致其精神恍惚，於其知
        悉無法安全駕駛動力交通工具之情況下，致未能注意車
        前狀況並超速，而造成車禍。
      依被告在肇事現場之表現，如被告與其弟趙嚴孝二人相
        互指著對方何以發生車禍並推來推去；準備將仍在車下
        之死者拉出；二人在現場比較容易憤怒，當時其弟趙嚴
        孝緊抓其手，被告以為其要抓趙嚴孝而曾出手將其推開
        ，被告在現場將警員推開抓警員之領子不放等情，與一
        般發生車禍的嫌疑人感覺不同。警員將被告帶回派出所
        後被告之精神不好。
      依此證明被告因施用毒品而無法安全駕駛車輛。
  (二)本院審酌：
    (1)按汽車駕駛人，吸食毒品駕車，因而致人受傷或死亡，依
      法應負刑事責任者，加重其刑至二分之一，道路交通管理
      處罰條例第86條第1項，雖定有明文。然而由條文中「因
      吸用毒品，因而致人受傷或死」等語，可知本條加重條件
      為，因施用毒品導致不能安全駕駛，因而發生受傷或死亡
      結果而言。其如何構成「不能安全駕駛」，在酒後駕車部
      分，有如下所述實務見解、學者研究意見及法規條文明文
      規定，有確實、客觀之數據可供參考：
      ┌───────────────────────┐
      │許多研究指出呼氣酒精濃達每公升0.25毫克以上或血│
      │液中酒精濃度達0.05﹪（50g/dl）以上，將使其複雜│
      │技巧障礙、駕駛能力變壞肇事率比未飲酒時高2倍（ │
      │參見司法院第45、第46期司法業務研究會研究專輯刑│
      │事法律專題研究（17）第307頁，中央警察大學交通 │
      │學系暨交通管理研究所蔡中志——對飲酒不能安全駕│
      │駛之執法研究）。再者，道路交通安全規則第114 條│
      │第2款規定，汽車駕駛人飲酒後吐氣所含酒精成份（ │
      │即濃度）超過每公升0.25毫克以上者，不得駕車，即│
      │是基於酒精對人體中樞神經系統有麻醉作用，為維護│
      │安全駕駛，而為之禁止規定。另刑法第185條之3所稱│
      │服用酒類或其他相類之物，不能安全駕駛動力交通工│
      │具之公共危險條款，則屬抽像危險犯之規定，此種抽│
      │象危險犯係伴隨飲酒過量駕車之行為而當然成立。換│
      │言之，只需客觀上有此種行為出現，危險即視為存在│
      │，是否果真肇事，並不影響公共危險罪責之成立，然│
      │如確實因之駕車肇事，其刑責之明顯性，自更不待言│
      │。又參考德國、美國之認定標準，對於酒精濃度呼氣│
      │已達每公升0.55毫克或血液濃度達0.11％以上，肇事│
      │率為一般正常人之10倍，認為已達「不能安全駕駛」│
      │之標準；至於上揭數值以下之行為，如輔以其他客觀│
      │事實得作為「不能安全駕駛」之判斷，亦認為應依刑│
      │法第185條之3之規定移送法辦處以刑罰，有法務部88│
      │年5月18日法88檢字第001669號函可資參照。       │
      │                                              │
      └───────────────────────┘
      然毒品部分則欠缺上揭客觀之參考數據。
    (2)施用毒品之後確實可能呈現出如上揭判決所示產生噁心、
      嘔吐、眩暈、精神恍惚、焦慮、幻覺、暴力、無法集中注
      意力之中毒症狀。然而中毒症狀，因不同年齡、性別，身
      體狀況不同之人，施用不同之毒品、不同之施用量、施用
      之時間、方式不同，均有可能造成不同之結果 (見本院卷
      第68頁)，如：
      安非他命施用後，因該類藥物係屬中樞神經興奮劑，反
        使駕駛人警覺性增加、降低疲勞感等情 (見本院卷第56
        、57頁)，如被告施用後，立即駕車，反而可能減少肇
        事率。
      海洛因於施用之後約15-20秒即可產生作用 (60頁)，如
        以靜脈注射後1-2分鐘，作用即可達到高峰 (64頁)，長
        期施用有耐受性 (見64頁)。依此如被告係長期施用毒
        品海洛因而有海洛因毒品耐受性之人，除非其施用後，
        立即駕車，否則亦難認其有不能安全駕車之中毒症狀。
        以上分別有經本院依職權函詢之：
      行政院衛生署管制藥品管理局95年2月17日管檢字第095
        0001668號函、95年9月22日管檢字第0950010474號函(
        見本院卷第56、57-59頁)。
      國立成功大學附設醫院96年9月19日成附醫藥字第09600
        13843號函(見本院卷第60、61頁)。
      財團法人奇美醫院96年10月5日 (96)奇醫字第4741號函
        (見本院卷第63、64頁)。
      行政院國軍退除役官兵輔導委員會臺北榮民總醫院96年
        10月15日北總內字第0960020055號函 (見本院卷第66、
        68、69頁)。
      等件可證。而本院依職權調閱被告所涉施用毒品之96 年
      度毒偵字第474、166 5、2255號案卷，被告於警詢中供稱
      其自93年9月間起，施用毒品海洛因，最後一次係95年11
      月18日晚間21時30分，在台南縣永康市○○路60號家中，
      以針筒靜脈注射之方式施用毒品海洛因 (見警卷第5頁)。
      被告於檢察官偵查中拒絕承認施用毒品海洛因；於本院審
      理中供稱：「我自去年 (應係指94年)11 月開始吸食，平
      日1天施用1次，最後1次是車禍前2天吸食」等語 (見本院
      卷第41頁)。被告於本院對於施用毒品海洛因之時間其供
      述，與警詢中所供不同，本院認為案重初供，應以被告警
      詢時之供述較為可採。依此被告自95年11月18日晚間21時
      30分以靜脈注射之方式施用海洛因，至95年11月19日凌晨
      3時25分肇事止，已經過約近6小時，參考被告有施用毒品
      之慣性，其因此產生毒品之耐受性，毒品海洛因於注射後
      6小時，似乎不足以構成被告不能安全駕駛之中毒症狀。
    (3)被告於95年11月19日上午發生車禍事故後，經財團法人奇
      美醫院於當日，採其尿液送驗結果，呈嗎啡陽性反應，足
      認被告駕車肇事前1、2日間，確有施用毒品海洛因之事實
      此有奇美醫院藥毒物檢驗單1紙在卷可稽 (見警卷第1頁)
      。惟該檢驗報告並未標明嗎啡之濃度為何，以致本院無法
      判斷被告當時之嗎啡濃度是否過高。再被告乙○○於95年
      11月22日上午9時30分許，再經警採其尿液檢體送驗，經
      長榮大學以氣相層析質譜儀法 (GS/MS)確認檢驗後，嗎啡
      濃度僅為109(ng/ml)，未超過標準閥值濃度300(ng/ml)，
      此有長榮大學95年12月8日濫用藥物尿液檢驗確認報告附
      卷可稽 (見96年度毒偵字第474號卷第7頁)。因上揭採集
      尿液檢體之時間，已為被告19日車禍肇事後之第3日，而
      為檢察官及本院就被告施用毒品海洛因案審理時排除使用
      (見本院96年度毒聲字第165號案卷)。然遭排除之長榮大
      學檢驗報告之檢驗方法，係採用氣相層析質譜儀分析法(
      GS /MS)，該法係國內檢驗嗎啡反應，最精準之檢驗方法
      ，而本院採用之奇美醫院檢驗報告，非但未標明檢驗方法
      ，又未標示被告嗎啡之濃度，本院無法依該報告認定被告
      肇事當時之嗎啡濃度值為多少，故本院僅得參酌上揭長榮
      大學檢測出被告尿液中嗎啡濃度之數值作為本件之參考。
      而觀諸其結果嗎啡濃度僅為109(ng/ml)未超過標準閥值濃
      度300(ng/ml)，縱然往前推算肇事當時之被告體內之嗎啡
      濃度，亦應遠低於上揭臺灣高等法院2判決內所示被告之
      嗎啡濃度286750.53及11139(ng/ml )，依此足認被告肇事
      前縱然施用毒品海洛因，惟其施用量應甚少，即使依據告
      訴代理人所提出上揭2判決之見解，應亦無法認為被告有
      因施用毒品海洛因，而導致無法安全駕駛之可能。
    (4)被告所涉毒品案件，警詢中雖記載：「經警查獲時有神智
      不清，走路搖擺不定，語無倫次、注意力無法集中之情形
      」等語 (見警卷第4頁)，然查被告自警詢時起即供稱其駕
      車前曾服用安眠藥，此部分事實亦經本院審理被告施用毒
      品案件時，向被告就診之鄭耳鼻喉科函詢屬實 (見本院96
      年度毒聲字第165號卷)，因此被告駕車肇事時縱有上揭警
      詢筆錄所記載神智不清之情形，亦應係被告服用安眠藥所
      致，而非施用毒品所致。
    (5)綜上所述，本院認為被告肇事前縱有曾經施用毒品之情形
      ，亦難認為有因而造成被告不能安全駕駛之情形，告訴代
      理人此部分主張，尚難採認，故本院不再依道路交通管理
      處罰條例第86條第1項之規定，予以加重。再上揭臺灣高
      等法院2判決上雖蓋有「檢察官提出」等字樣 (見本院卷
      第93、105頁)，惟該判決僅係告訴代理人請檢察官轉交本
      院，尚非指檢察官對此有所主張；另觀本院於96年12月25
      日準備程序中詢問檢察官對於告訴人之代理人主張被告施
      用毒品因而造成不能安全駕駛部分有何意見時，檢察官僅
      稱請本院參考是否有加重之適用等語，並非主張被告應予
      加重等語 (見本院卷第91頁)，故本院認為公訴人對此僅
      係尊重告訴代理人之意見，然並未對此有所主張應予加重
      ，因此本院就本案適用簡式審判程序，並無不當，附此敘
      明。
據上論斷，應依刑事訴訟法第299條第1項前段、第273條之1第1
項、第310條之2、第454條，中華民國96年罪犯減刑條例第2條第
1項第3款、第7條、第9條，刑法第276條第1項、第62條前段、第
41條第1項前段，刑法施行法第1條之1，判決如主文。
本案經檢察官 羅瑞昌 到庭執行職務。
中　　華　　民　　國　　96　　年　　12　　月　　28　　日
　　　　　　　　　交通法庭  法　官　蔡直青
以上正本證明與原本無異。
如不服本判決應於收受本判決後10日內向本院提出上訴書狀，並
應敘述具體理由。如未敘述上訴理由者，應於上訴期間屆滿後20
日內向本院補提理由書狀（均須按他造當事人之人數附繕本）「
切勿逕送上級法院」。
  　　　　　　　　　　　　　書記官   劉鴻瑛
中　　華　　民　　國　　97　　年　　1 　　月　　2 　　日
附錄法條：
刑  法
第  276 條
因過失致人於死者，處二年以下有期徒刑、拘役或二千元以下
  罰金。
從事業務之人，因業務上之過失犯前項之罪者，處五年以下有
  期徒刑或拘役，得併科三千元以下罰金。
